【裁判字號】    92,聲再,47
【裁判日期】    920430
【裁判案由】    聲請再審
【裁判全文】
臺灣高等法院高雄分院刑事裁定                      九十二年度聲再字第四七號
    再審聲請人
    即受判決人  甲○○
右列聲請人因違反商標法案件，對於本院九十一年度上易字第一七一六號中華民國九
十二年三月十三日確定判決（臺灣高雄地方法院九十一年度易字第二八○九號、臺灣
高雄地方法院檢察署九十一年度偵字第二○五號），聲請再審，本院裁定如左：
    主  文
再審之聲請駁回。
    理  由
一、聲請意旨略稱：原確定判決漏未審酌重要證據即緯來企業股份有限公司函所載「
    似有侵害本公司商標權」之文句，並未明確認定受判決人使用之標章與其服務標
    章近似，顯然不致使該公司產生誤認之虞，而足生影響於判決；又漏未審酌受判
    決人之供詞、證人韓亞愈、吳幸娥、韓君宜在偵查中之證言，而足生影響於判決
    ；且漏未審酌商業登記法及緯來公司提出之服務標章註冊證二件之內容，亦足生
    影響於判決，而有不當，爰依刑事訴訟法第四百二十一條規定聲請准予開始再審
    云云。
二、按不得上訴於第三審法院之案件，除刑事訴訟法第四百二十條規定外，其經第二
    審確定之有罪判決，如就足生影響於判決之重要證據漏未審酌者，亦得為受判決
    人之利益，聲請再審，刑事訴訟法第四百二十一條固有明文。惟所謂「足生影響
    於判決之重要證據漏未審酌」者，係指當事人於第二審法院判決前，所提出之證
    物，足以影響、變更判決結果，而法院漏未審酌而言。如第二審法院依調查之結
    果，本於論理法則、經驗法則取捨證據後，認定事實者，則不包括之。亦即所謂
    有足以影響於判決之重要證據漏未審酌為理由者，必該證據確漏未審酌，且該證
    據確為真實，而足以據以認定受判決人應受無罪、免訴、輕於原審所認定罪名而
    言，如不足以推翻原確定判決所認之罪名，僅據以爭執原確定判決對證據之取捨
    ，仍非提起再審之理由。
三、經查：
（一）原確定判決理由欄二(三)已說明「按是否為類似服務，應依一般社會通念，市場
      交易情形，並參酌該服務之性質、內容、對象或場所等各種相關因素判斷之，
      商標法施行細則第十五條第三項定有明文。經本院將被告前開名片送經濟部智
      慧財產局鑑定結果，認定名片上所揭示使用之「緯來製作事業」與註冊第八九
      ○八○號、第八九○九七號服務標章相較，二者均有相同之中文「緯來」，異
      時異地購買時施以普通所用之注意，應有發生混淆誤認之虞，依行政審查觀點
      ，應屬近似之服務標章，又前者使用於「節目製作」服務，與後者指定使用之
      「電視傳播，電台廣播服務」之服務相較，二者所提供服務之內容、性質及目
      的大致相同，依一般社會通念及市場交易情形，應構成類似之服務，有該局九
      十二年一月七日鑑定函在卷可憑。」等語，說明被告確於類似之服務使用近似
      於他人服務標章之行為，有聲請人所檢附之判決書影本可憑，並經調取本院九
      十一年度上易字第一七一六號卷查閱無訛。足徵原審就聲請人所陳：「服務標
      章之近似與否，應就兩標章圖樣隔離為通體之觀察，苟其外觀、觀念、意念，
      顯然不致使人產生混同或誤認之虞者，縱使圖樣中有部分相同或近似，尚難遽
      認為相同或近似之標章」，已在判決理由內予以說明，自不容更就其已審酌不
      採之辯解，執為再審原因，致與法院自由心證法則有違。
（二）聲請人另稱原審漏未斟酌緯來企業股份有限公司函所載「被告似有侵害本公司
      商標權」，而謂緯來公司顯然未明確認定被告使用之標章與其服務標章近似，
      不致產生誤認之虞云云。但檢察官於偵辦九十年偵字第九三三號被告韓君宜所
      涉竊盜案件中，韓君宜向檢察官供出緯來公司的台北公司竟無授權，有台北公
      司主管丁珮玲可以證明等情，乃簽分聲請人涉嫌違反商標法案件進行偵辦，並
      發函通知緯來公司有無授權聲請人在高雄地區使用其服務標章，其函復從未授
      權任何第三人使用公司之服務標章，並說明「又聞甲○○於本案中之相關作為
      ，似有侵害本公司之商標權及公司名稱專用權等法益之嫌，是若於本案之偵查
      程序中，有任何需要本公司應訊或協助調查者，併請不吝傳訊」等情，任何人
      觀此函文內容，均會直指緯來公司於得知聲請人相關作為，對該公司服務標章
      遭近似使用已有訴諸法律積極協助檢察官偵辦之舉，為不利於受判決人之證據
      ，核與刑事訴訟法第四百二十一條規定已屬不合。何況緯來公司被動受檢察官
      告知詢問授權乙事，或對聲請人所為不甚了解，甚至連聲請人使用何一標章亦
      不清楚，故保留以「似有侵害公司標章或名稱法益」之用語，斷無據之即認該
      公司顯未明確認定被告所使用之標章與其服務標章近似，而謂無產生誤認之虞
      ，聲請人所指顯有誤會。
（三）聲請人主張其既未使用緯來公司之服務標章，何必緯來公司之授權？更無須支
      付權利金給緯來公司，足見證人韓君宜、韓亞愈在偵查中之證言均與事理有違
      ，均非事實，復未斟酌證人吳幸娥所證「緯來」二字是指緯來事業工作室而非
      名片上之緯來，而遽認聲請人於行為之初即知而有欺騙他人之意圖云云。經查
      ，聲請人初於檢察官詢問所使用標章是否經台北緯來總公司授權，其稱「負責
      人不是我，是陳永勝」（見偵查卷第八頁反面），證人吳幸娥亦證稱「當時我
      有問這個名字有無與電視名稱緯來牴觸，被告說不會」、證人韓亞愈證稱「被
      告說他和台北的緯來很有關係，用他們的名義沒關係，他說有給台北緯來權利
      金」、證人韓君宜證述「被告說他是高雄緯來分公司，他說有經台北授權」各
      等語（均見偵查卷第五一頁反面）。原確定判決理由欄二(三)說明「被告自承未
      經緯來公司之授權使用緯來之服務標章，核與證人韓君宜於偵查中證稱：被告
      未經緯來企業之同意等語相符，緯來公司亦函稱未授權被告使用其商標權。再
      者，被告於本院審理時自承：執照下來時，我女朋友跟我說緯來二字好像跟別
      人一樣等語，足徵被告於行為之初即知其所使用之服務標章與緯來公司之專用
      服務標章相類似無訛。被告既已知悉其所使用緯來製作事業、緯來事業網之名
      稱中之「緯來」二字已與緯來公司所取得之商標專用權相類似，而仍予製作使
      用附表二所示之服務標章，並提出行使，則被告有欺騙他人之意圖應堪認定。
      」已在判決理由內予以說明欺騙他人意圖之認定，至為明確。至於原判決雖未
      斟酌證人吳幸娥之證詞，惟必該證據漏未審酌，且該證據確為真實，足據以認
      定受判決人應受無罪或輕於原審所認定之罪名者，方得為之，已如前述。查證
      人吳幸娥於偵查中係稱「當時我有問這個名字有無與電視台的緯來牴觸，被告
      說絕對不會牴觸，因為他有營利事業登記證」等語，但上述證詞是否審酌並不
      足以影響判決之結果，顯非屬「足生影響於判決之重要證據漏未審酌」，自不
      得以此執為聲請再審之理由。
（四）聲請人認未審酌聲請人偵查中所稱「我們用的是緯來事業工作室，建設局有發
      利事業登記證」（即否認仿冒緯來公司之標章），但原確定判決理由欄一已將
      其辯解「所設計之服務標章與緯來公司之服務標章不同，亦非近似，且緯來事
      業工作室之名稱係經高雄市政府核准設立，而商業登記法第二十八條亦准許商
      號使用與公司相同之名稱」記載明確，原判決上開理由斟酌其自承未經緯來公
      司之同意或授權，僅在確定本件確係未經授權而已，而非不知聲請人其後所辯
      「既未使用使用緯來公司之標章，又何必該公司之授權」，聲請人認未審酌尚
      與事實不符。其他另以聲請人之名片、海報皆無「緯來公司高雄分公司」字眼
      ，主張證人韓君宜、韓亞愈所證不實在，然證人所言係指渠等所聽所聞，而非
      證述曾見名片上有「高雄分公司」，何來證詞不實可言？何況證據之取捨及其
      證明力之判斷，屬法院之職權，苟其無違於論理法則及經驗法則，即不得任意
      指摘原判決所認定之事實。聲請人指摘「被告焉知緯來二字有侵害緯來公司之
      服務標章？且其使用緯來二字乃正當權利之行使，何來侵害緯來公司之故意？
      」、「被告不認為名片上圖樣與緯來公司之標章近似，原判決之認定有欠妥當
      」或「證人韓君宜所證與事理有違，應是不實」云云，均核與刑事訴訟法第四
      百二十一條所定再審之原因不合。
（五）聲請人又依商業登記法第二十八條第二項規定指稱在同一縣市，商號得使用與
      已登記之公司相同之名稱，經營同類業務。故受判決人設立之商號，雖與緯來
      公司經營同類業務，亦得使用緯來名稱為「緯來事業工作室」，且已經高雄市
      政府審查通過，既經合法登記，則於名片及業務上活動使用「緯來」二字，應
      是正當合法之行為云云。然服務標章為表彰營業上之服務，欲專用標章者，應
      申請註冊為服務標章，並指定使用其標章之營業種類，其註冊與保護準用商標
      法之規定。另公司名稱與商號名稱之登記使用（目前已廢止公司執照及營利事
      業登記證）亦屬不同主管機關之業務，除有商標法第六十三條規定之情形外，
      三者各有其專用權範圍，不容混淆。原判決於理由二(四)已說明「被告所經營之
      緯來事業工作室係經高雄市政府核准設立之事實，固有營利事業登記證在卷可
      憑。惟按商業登記法第二十六條及第二十八條規定可知商號之名稱，除不得使
      用公司字樣外，如與公司名稱相同或類似時，不受前項規定（即商業在同一直
      轄市或縣市，不得使用相同或類似他人已登記之商號名稱，經營同類業務）之
      限制。換言之，經營同類業務之非公司事業，在同一直轄市或縣市，得使用與
      公司名稱相同或類似之名稱。由上開規定可知，商業登記法有關商號名稱之相
      關規定僅係在規範商號所得使用之名稱，非謂一經主管機關核准設立登記，即
      可侵害他人合法之權利，此觀同法第二十九條第一項第二款規定，營業行為有
      違反法令者，主管機關得依職權或據利害關係人撤銷其登記之規定可獲得佐證
      。本件緯來公司名稱「緯來」二字已經該公司向主管機關申請註冊登記，取得
      服務標章之專用權，亦即「緯來」二字已非單純之公司名稱，而係具有財產價
      值得以排他使用之服務標章權，被告申請取得之「緯來事業工作室」之商號名
      稱既在緯來公司取得標章專用權之後，自不得以之對抗緯來公司所取得具排他
      性之權利。」聲請人上述所指僅係個人之意見陳述，未見其具體指摘有何再審
      理由存在，更無原判決漏未審酌重要證據之情形，聲請人以此聲請再審，亦無
      理由。
三、經查：本件原確定判決判處再審聲請人違反商標法罪刑，已經詳載其理由於判決
    書內，並說明聲請人如何有欺騙他人之意圖，其使用之標章經認定與緯來公司近
    似並使用於相類似之服務，且審酌聲請人供詞、證人吳幸娥、韓君宜在偵審中之
    證言，及聲請人所提出之營利事業登記證及緯來公司提出之服務標章註冊證二件
    等物證，經綜合各種證據詳細判斷後，本於論理及經驗法則而為判決，並無聲請
    人所稱漏未審酌聲請人有利部分事證之情形。綜上所述，本件聲請人所舉上述聲
    請再審之理由，核與刑事訴訟法第四百二十一條所定再審之原因無一相符，應認
    本件聲請人之聲請並無再審理由，應予駁回。
據上論結，應依刑事訴訟法第四百三十四條第一項，裁定如主文。
中    華     民     國     九十二     年       四      月      三十     日
                              臺灣高等法院高雄分院刑事第三庭
                                  審判長法官  周賢銳
                                        法官  謝宏宗
                                        法官  黃建榮
右正本證明與原本無異。
不得抗告。
                                  法院書記官  鄭翠芬
中    華     民     國     九十二     年       四      月      三十     日


司法院資訊處製作；財團法人民間司法改革基金會備份。
